【裁判字號】    99,消債更,502
【裁判日期】    991217
【裁判案由】    更生事件
【裁判全文】
臺灣高雄地方法院民事裁定           99年度消債更字第502號
聲  請  人  袁真珍
代  理  人  歐陽珮律師
上列當事人聲請消費者債務清理事件，本院裁定如下：
    主  文
聲請人袁真珍自中華民國九十九年十二月十七日下午十六時起開
始更生程序。
命司法事務官進行本件更生程序。
    理  由
一、聲請意旨略以：伊有不能清償債務情事，曾依「中華民國銀
    行公會會員辦理消費金融案件無擔保債務協商機制」請求共
    同協商債務清償方案成立，約定自95年7 月起，分120 期，
    每月10日清償新臺幣（下同）14,461元。然聲請人申請協商
    時無工作收入，僅靠配偶每月約15,000元之收入，尚須扶養
    二名未成年子女，勉力繳款2 期後聲請人實無力償還而毀諾
    ，顯已盡相當之還款誠意，因客觀上收入不足，實有不可歸
    責於已事由，致履行顯有重大困難，爰聲請准予裁定更生等
    語。
二、按債務人不能清償債務或有不能清償之虞者，得依消費者債
    務清理條例所定更生或清算程序，清理其債務。債務人無擔
    保或無優先權之債務總額未逾1200萬元者，於法院裁定開始
    清算程序或宣告破產前，得向法院聲請更生。又於消費者債
    務清理條例施行前，債務人依金融主管機關協調成立之中華
    民國銀行公會會員，辦理消費金融案件無擔保債務協商機制
    與金融機構成立之協商，準用同條例第151 條第5 項之規定
    ，即債務人與金融機構協商成立者，不得聲請更生或清算，
    但因不可歸責於己之事由，致履行顯有重大困難者，不在此
    限。如法院開始更生程序之裁定，應載明其年、月、日、時
    ，並即時發生效力。法院裁定開始更生或清算程序後，得命
    司法事務官進行更生或清算程序，必要時得選任律師、會計
    師或其他適當之自然人或法人一人為監督人或管理人。消費
    者債務清理條例第3 條、第42條第1 項、第151 條第5 項、
    第6 項、第45條第1 項及第16條第1 項分別定有明文。
三、經查：聲請人所主張之上開事實，業據提出財產及收入狀況
    說明書（卷7-8 頁）、債權人清冊（卷9-10頁）、協議書及
    無擔保債務還款計畫書（卷12-13 頁）、聯合徵信中心之個
    人資料（卷19-25 頁）、戶籍謄本（卷40-41 頁）、聲請人
    95 至98 年度國稅局財產歸屬資料及綜合所得稅各類所得資
    料清單（卷42-46 頁）、配偶及子女97、98年度國稅局財產
    歸屬資料及綜合所得稅各類所得資料清單（卷47-55 頁）、
    高雄縣鳳山市低收入戶證明書（卷56頁）、土地及建物登記
    謄本（卷58頁）、阮綜合醫院診斷證明書（卷61頁）等可憑
    ，可信為實。
四、本院審酌聲請人無工作收入，95至97年度稅後所得分為265
    元、211 元、420 元，98年無所得，名下有投資一筆（卷
    42-46 頁所得及財產資料清單）。又聲請人與配偶共同育有
    二名未成年子女，聲請人自陳其配偶陳青霜擔任計程車司機
    ，每月收入約19,000元（卷17頁），97、98年所得均為
    6,000 元，名下無財產（卷47-49 頁所得及財產資料）。而
    按聲請人95年毀諾時臺灣省每人每月最低生活費計算其之必
    要生活費用為9,210 元，則其既無收入，已無法維持生活，
    確已不足清償每月協商款14,461元，短期或可勉力為之，但
    終難以為繼，致不能履約，並無違常。因此，聲請人無法依
    協議繼續償還，既係因客觀收入不足償還所致，非因協議後
    故有浪費或其他不利償還之行為，且在收入不足償還協商金
    額之情形下，仍繼續償還，繳納2 期後始不得已毀諾，則應
    認已盡相當之償還誠意，實有不可歸責於聲請人之事由，致
    履行顯有重大困難。而聲請人無擔保或無優先權之債務總額
    未逾新臺幣1,200 萬元，復無同條例第46條規定已經法院裁
    定開始清算程序或宣告破產及第6 條第3 項、第8 條各款所
    定駁回更生聲請等程序事由存在，則債務人聲請更生，是有
    理由。爰裁定如主文。
中    華    民    國    99    年    12    月    17    日
                  民事庭    法      官  藍家慶
上為正本係照原本作成
本件不得抗告
中    華    民    國    99    年    12    月    17    日
                            書  記  官  梁竫

司法院資訊處製作；財團法人民間司法改革基金會備份。
